【裁判字號】    92,上易,561
【裁判日期】    920430
【裁判案由】    妨害自由等
【裁判全文】
臺灣高等法院臺中分院刑事判決                    九十二年度上易字第五六一號
    上  訴  人
    即  被  告  乙○○
右上訴人因毀棄損壞案件，不服臺灣台中地方法院九十一年度易字第二二三三號中華
民國九十二年二月七日第一審判決（起訴案號：臺灣台中地方法院檢察署九十二年度
偵字第一四六一四號），提起上訴，本院判決如左：
      主  文
上訴駁回。
      事  實
一、緣乙○○與丙○○因貨款糾紛，於民國（以下同）九十一年二月二十日上午九時
    十五分許，至臺中市西區調解委員會進行調解，因其後調解未果，乙○○旋即乘
    坐案外人即其友人董中平之車輛先行離去；惟適於臺中市○○○路與自立街口之
    停車場見丙○○正欲搭上車號Ｄ四－三二四二號之自用小客車，遂撥打電話告以
    案外人即與丙○○間亦有債務問題未決而同行參與調解之友人劉時群及童銘松趕
    至現場，以圖於上址即時解決其等間之債權債務。然因丙○○猶拒絕與乙○○商
    談而坐上前揭自用小客車，乙○○遂自行基於毀損他人物品之犯意，以腳踢丙○
    ○所乘坐之自用小客車右前側車門，致該車輛之右前側車門凹陷，足以生損害於
    丙○○。嗣因丙○○撥打電話報警，經員警趕至處理，始發現上情。
二、案經丙○○訴由臺中市警察局第一分局報請臺灣臺中地方法院檢察署檢察官偵查
    起訴。
      理  由
一、訊據上訴人即被告乙○○對其曾於前揭時、地，至調解委員會與被害人丙○○進
    行調解，因調解未果而與丙○○發生爭執，其後見被害人丙○○在臺中市○○○
    路與自立街口之停車場正欲乘坐車輛離去，遂邀及同行之友人董中平等人趕至現
    場，意圖與丙○○在上址解決債務，然丙○○拒不商談，且直至員警到達後始行
    下車等事實供承不諱，且核與被害人丙○○指陳之情節相符，復有證人即當時趕
    至現場處理之員警郭志郎於原審法院調查時證稱：「到現場時，丙○○在車上，
    駕駛座上是她先生，在現場時，丙○○與被告已經沒有接觸了，當時丙○○指著
    公園那三、四個年輕人（我沒法確定被告是否其中之一）說，那幾個人不讓他們
    下車」等語詳實，並有聲請調解書及調解簽到簿附卷可參。雖被告乙○○矢口否
    認其有何毀損之犯行，並辯稱略以：伊並未以腳踢被害人丙○○乘坐之前揭車輛
    右前側門云云。然查：
（一）被告乙○○既陳稱其雖欲與被害人丙○○在上址商談債務問題，惟丙○○不僅
      於進入車內前與其互罵，猶仍乘坐上前揭車輛意圖離去而不欲尋求解決之道等
      情詳實，顯見被告乙○○確有因貨款債務未決與丙○○在上址發生爭執，並因
      丙○○仍欲搭乘前揭車輛離去，致心生不滿之情甚明，是依常理，被告乙○○
      已有萌生毀損被害人丙○○所使用前揭車輛之意圖，並以腳踢前揭車輛之可能
      。再者，被害人丙○○指陳：「警察還沒有來之前乙○○就用腳踹我的車門，
      我當場有跟警察表示這部分有損壞」等情，既核與證人郭志郎於原審法院調查
      時證稱：「丙○○有說被告踢她車門，叫她下車，去現場時，丙○○的車子右
      前車門有凹陷，但是漆沒有掉，左後車門部分就沒有看到」等情節相符，而被
      害人丙○○所使用該部車輛之右前側車門確有凹陷等情，復為被告所不爭執，
      並有估價單存卷可參，則被害人丙○○前揭車輛之右側車門凹陷，實係被告以
      腳踢之結果，應堪認定。蓋以該部車輛在員警到場查看時確有前揭損害，且被
      害人丙○○自抵達上址後乃旋即坐上該部車輛，並一直待至員警到場時始行下
      車，而下車後復立即向員警指陳該部車輛受有前揭損害，且損害乃遭被告以腳
      踢所致等情，既如上述，並為被害人丙○○及被告所不爭執，則倘若該凹陷部
      分之損害係早已發生，而非被告乙○○與被害人丙○○發生爭執不悅後所為，
      以被害人丙○○到現場後旋即坐上該部車輛，迄至員警到場後始行下車，當無
      可能在員警趕至現場當下得以慮及該部車輛曾受有前揭損害，而有告以員警上
      情之餘地，準此，自堪認被害人丙○○此部份所指，洵屬有據。
（二）至被害人丙○○雖非該車主，有車號查詢汽車車籍資料在卷可稽；然而，該車
      輛係被害人丙○○所使用等情，既為被告所是認，可見被害人丙○○對於該車
      輛乃具有用益及處分之權責，自得為毀損罪之直接被害人甚明。又者，該部自
      用小客車之右車門門板固僅有凹陷之損害；惟該部分之損害既仍須再行板金始
      能回復原狀，此有估價單附卷可參，則凹陷部分之門板效用應已喪失，被告當
      應成立毀損罪無疑。綜上，被害人丙○○指陳被告曾以腳踢其車輛之右側車門
      ，致生損害等語，應為可採，而被告就此部分空言否認之所辯，無非臨訟飾卸
      之詞，要無足採。本件事證已臻明確，被告乙○○上開犯行，堪予認定。
二、被告以腳踢被害人丙○○所乘坐之自用小客車右前側車門，致該車輛之右前側車
    門凹陷，自足以生損害於丙○○至明。核上訴人即被告乙○○所為，係犯刑法第
    三百五十四條之毀損罪，原審法院就此部分適用刑法第三百五十四條、第四十一
    條第一項前段，罰金罰鍰提高標準條例第一條前段、第二條之規定，並審酌被告
    犯罪之動機、目的、方法，所生之危害非甚，以及犯罪後仍飾詞卸責，顯無悔意
    之態度等一切情狀，量處拘役貳拾日並諭知易科罰金之折算標準。認事用法俱無
    不合，量刑亦稱妥適，被告上訴意旨否認犯罪，空言指摘原判決不當，並無可取
    ，為無理由，應予駁回。
三、另公訴人雖認被告另有毀損被害人丙○○前揭汽車之左後車門之行為，亦構成毀
    損之犯行云云；惟查，被害人丙○○雖指陳其所使用之前揭車輛尚有左前側車門
    等其餘部分之損害，而與被告同行者中有人手上拿著石頭對著其前揭車輛似欲威
    脅，另外二人則不知在做何事等情，復有前揭估價單附卷可參；然此既為被告所
    否認，且員警郭志郎及顏永煌復於本院調查時分別證稱：「丙○○有說被告踢她
    車門，並叫她下車，但沒有看到左後車門部分有無損害」及「我沒有看到丙○○
    車門凹陷的情形」等情詳實，自屬無證據認定被害人丙○○指陳被告另與其餘三
    人共為前揭部分之毀損犯行等情屬實，基此，前揭車輛之左側車門等其餘部分之
    損害，當難遽認係被告或董中平等其餘三人所為，是此部份尚屬不能證明被告犯
    罪，惟公訴人既認此部分與前揭成立毀損罪部分之犯罪事實係屬單純一罪，爰不
    另為無罪之諭知，附此敘明。
據上論結，應依刑事訴訟法第三百六十八條，判決如主文。
本案經檢察官甲○○到庭執行職務。
中      華      民      國      九十二     年      四     月    三十    日
                                   臺灣高等法院臺中分院刑事第四庭
                                         審判長法  官  洪  耀  宗
                                               法  官  蕭  錦  鍾
                                               法  官  劉  登  俊
右正本證明與原本無異。
不得上訴。
                                               書記官  林  水  濱
中 華      民      國    九十二     年      五       月     一     日
附錄法條：
刑法第三百五十四條
毀棄、損壞前二條以外之他人之物，或致令不堪用，足以生損害公眾或他人者，處二
年以下有期徒刑、拘役或五百元以下罰金。
                                                                        Ｆ


司法院資訊處製作；財團法人民間司法改革基金會備份。
